【裁判字號】    99,簡上,300
【裁判日期】    990831
【裁判案由】    毒品危害防制條例
【裁判全文】
臺灣高雄地方法院刑事判決             99年度簡上字第300號
上  訴  人
即  公訴人  臺灣高雄地方法院檢察署檢察官
被      告  林新雲
上列上訴人因被告所犯毒品危害防制條例案件，不服本院高雄簡
易庭99年度審簡字第1837號中華民國99年5 月10日第一審刑事簡
易判決（聲請簡易判決處刑案號：臺灣高雄地方法院檢察署99年
度毒偵字第1216號），提起上訴，本院管轄之第二審合議庭判決
如下：
    主  文
上訴駁回。
    事實及理由
一、本案經本院審理結果，認第一審以被告所為係犯毒品危害防
    制條例第10條第2 項之施用第二級毒品罪，並審酌被告經觀
    察勒戒後，未戒絕毒品，顯見其自制力不足，無法擺脫毒品
    ，故應藉由刑罰之執行，以收教化之功能，及施用毒品本質
    上係屬戕害自身健康之行為，尚未直接危害他人，反社會性
    之程度應屬較低等情狀，量處被告有期徒刑2 月，並諭知易
    科罰金之折算標準，其認事用法均無違誤，量刑亦屬妥適，
    應予維持。爰依刑事訴訟法第373 條之規定，引用第一審判
    決書（含檢察官聲請簡易判決處刑書）所載之事實、證據及
    理由（如附件）。
二、上訴人即公訴人上訴意旨略以：刑之量定固屬法律賦予法院
    裁量之權，但此裁量權之行使，除應依刑法第57條規定，審
    酌行為人及其行為等一切情狀外，並應顧及比例原則與平等
    原則，使罪刑均衡，輕重得宜。本件被告第一次施用毒品時
    ，由法院裁定觀察勒戒，期間自民國98年8 月20日起至同年
    9 月29日止共計40日，經評估認無繼續施用毒品傾向，業經
    檢察官為不起訴處分確定，然被告經釋放不到3 個月即再犯
    本件施用毒品犯行，被告顯未因觀察勒戒處分而戒治毒品，
    原審卻以施用毒品本質上屬戕害自身健康行為，未直接危害
    他人，反社會程度較低為由，僅量處有期徒刑2 月，對於再
    犯之可責性，相較於初犯時之觀察、勒戒40日，原審量刑實
    屬過輕等語。
三、按國家對個人之刑罰，屬不得已之強制手段，選擇以刑罰處
    罰個人之反社會性行為，須刑事立法之目的具有正當性，施
    以刑罰有助於立法目的之達成，且別無其他侵害較小亦能達
    成相同目的之手段可資運用時，始得為之；而刑罰對基本權
    利之限制與立法者所欲維護法益之重要性及行為對法益危害
    之程度，尚須處於合乎比例之關係。至何種行為構成犯罪，
    應處以何種刑罰，刑罰是否為達成立法目的之適當且必要手
    段，以及判斷相關行為對個人或社會是否造成危害，乃立法
    者自由形成之範圍（司法院釋字第544 號解釋意旨參照）。
    又施用毒品者具「病患性犯人」之特質，故毒品危害防制條
    例除降低施用毒品罪之法定刑外，並採以觀察、勒戒方式戒
    除其身癮及以強制戒治方式戒除其心癮之措施。是施用毒品
    初犯者，先施予觀察、勒戒及強制戒治，立法目的乃在希冀
    藉由此階段之實施，督促施用毒品未深者，能戒除毒品之成
    癮性而獲得重生，其性質上與刑罰權之發動，係處罰犯人之
    犯罪行為，並為維護個人、社會及國家法益，而以國家之公
    權力執行之手段、目的迥不相侔。再者，強制戒治與觀察勒
    戒，經向法院聲請裁定後，依施用者有無繼續施用之傾向，
    而由檢察官逕命令釋放，或通知指揮執行之檢察官處理，無
    庸再聲請法院為裁定之必要，此與強制處分之性質，亦不相
    同。況強制戒治本質上係屬治療，為相對不定期之保安處分
    ，與刑法第91條、第91條之1 之強制治療性質相似，其目的
    係利用該治療以降低再犯之可能性，更與刑罰之懲罰效果，
    顯難相提而並論之。故從上揭之立法目的觀之，因施用毒品
    者迥於一般之犯罪型態，尚有身癮、心癮仍待戒除，立法者
    考量於刑罰權動用前，應可先利用隔絕或治療方式，期使施
    用毒品者能遠離毒品，遂設立了觀察、勒戒及強制戒治之階
    段，並於施用毒品者經上開階段後仍未能戒除毒癮時，始科
    予刑罰之責，亦即觀察、勒戒及強制戒治之期間，與刑罰判
    處有期徒刑之目的，顯不相同，自難以有期徒刑之處罰須較
    觀察、勒戒及強制戒治之期間為長，圖為正當，此從毒品危
    害防制條例第10條第2 項，施用第二級毒品之最低度刑，僅
    為有期徒刑2 月（刑法第33條第3 款規定參照），亦可揆之
    甚明。是公訴人所揭之上訴意旨，容有所誤，難為可採。
四、次按量刑輕重，係屬事實審法院得依職權自由裁量之事項，
    苟已斟酌刑法第57條各款所列情狀而未逾越法定刑度，不得
    遽指為違法（最高法院72年臺上字第6696號、75年臺上字第
    7033號判例參照）。又在同一犯罪事實與情節，如別無其他
    加重或減輕之原因，下級審量定之刑，亦無過重或失輕之不
    當情形，則上級審法院對下級審法院之職權行使，原則上應
    予尊重（最高法院85年度臺上字第2446號裁判意旨參酌）。
    本件原審量刑既已參酌刑法第57條，並就前述必要情狀為謹
    慎之裁量，並無違法或顯然失出失入，亦無何科罰與罪責不
    相當之瑕疵可指。況本件被告前雖有施用毒品經送觀察勒戒
    之前案紀錄，惟本件係被告因施用毒品第1 次經起訴判刑，
    原判決處以法定最低刑，難認有何不當。檢察官上訴指摘原
    審法院量刑過輕，為無理由，應予駁回。
五、被告經合法傳喚無正當理由不到庭，爰依刑事訴訟法第455
    條之1 第3 項準用同法第371 條，不待其陳述逕行判決。
據上論斷，應依刑事訴訟法第455 條之1 第1 項、第3 項、第37
1 條、第368 條、第373 條，判決如主文。
本案經檢察官陳俊秀到庭執行職務。
中    華    民    國    99    年    8     月    31    日
                  刑事第十七庭  審判長法  官  陳建和
                                      法  官  余銘軒
                                      法  官  毛妍懿
以上正本證明與原本無異。
不得上訴。
中    華    民    國    99    年    9     月    2     日
                                      書記官  林晏光
附錄本案論罪科刑之法條：
毒品危害防制條例第10條
施用第一級毒品者，處6 月以上5 年以下有期徒刑。
施用第二級毒品者，處3 年以下有期徒刑。

司法院資訊處製作；財團法人民間司法改革基金會備份。
